臺灣臺中地方法院刑事判決　　　　　　　　　　　　　九十年度訴字第二六四號
　　公　訴　人　臺灣臺中地方法院檢察署檢察官
　　被　　　告　乙○○
右列被告因偽造文書案件，經檢察官提起公訴（九十年度偵字第一五六六六號），本
院判決如左：
    主  文
乙○○共同違反不得使大陸地區人民非法進入臺灣地區之規定，處有期徒刑陸月，如
易科罰金，以佰元折算壹日。如附表所示之物均沒收。
    事  實
一、乙○○明知其與冒名「俞玲」之大陸女子胡曉燕（業經臺灣臺北地方法院以九十
    年度簡字第五七五號簡易判決處刑）彼此間並無結婚之真意，竟與胡曉燕共同基
    於行使使公務員登載不實事項於職務所掌公文書之概括犯意聯絡，約定以假結婚
    之方式，由胡曉燕來台後按月給付新台幣（以下同）三萬元予乙○○，使胡曉燕
    順利來台從事賣淫，二人於民國八十八年八月十九日至江西省九江市民政局辦理
    不實之結婚登記手續，並取得江西省九江市公證處所製作之「結婚公證書」。迨
    乙○○返台後，於八十八年九月十七日，持上開不實之「結婚公證書」向財團法
    人海峽交流基金會申請文書驗證獲准。旋於八十八年九月二十九日前往臺中市警
    察局第四分局西屯分駐所填具「大陸地區人民進入臺灣地區保證書」，向轄區臺
    中市警察局第四分局西屯分駐所申請，使不知情之承辦警員明利平核具證明；再
    於翌日即同年九月三十日，持前開「結婚公證書」及財團法人海峽交流基金會出
    具之驗證「證明」等文件，至臺中市西屯區戶政事務所，填具「結婚登記申請書
    」、「換領國民身分證申請書」，申請辦理結婚之戶籍登記及乙○○國民身分證
    配偶欄之變更登記，致使該戶政事務所不知情之承辦戶籍員張春梅將此不實之結
    婚事項登載於職務上所掌之公文書（即包括戶籍登記簿、戶口名簿及乙○○之國
    民身分證上記載其配偶為大陸地區女子「俞玲」）等，並據以核發其與大陸地區
    女子「俞玲」結婚之戶籍謄本，並於同日連同乙○○之國民身分證、戶籍謄本等
    資料，由其本人填具「大陸地區人民進入臺灣地區旅行證申請書」，以配偶來臺
    探親為由，向內政部警政署入出境管理局，申請大陸地區女子「俞玲」來臺探親
    之不實事項，使該局大陸組之承辦人員李麗貞不知有偽，而於職務上所掌之公文
    書即中華民國臺灣地區旅行證（八八入出字第六三六０三七五一號）上登載「探
    親」事由之不實事項，發給大陸地區女子「俞玲」之入境許可證，再由胡曉燕於
    八十八年十一月十六日以配偶探親名義，持前開登載不實之中華民國臺灣地區旅
    行證等資料持向不知情之桃園中正國際機場驗關人員行使，而利用不知情之公務
    員所核發形式合法之不實文書，掩飾實質非法之方式，非法進入臺灣地區從事賣
    淫，足以生損害於戶政機關對戶政管理及警政機關對於保證責任、入出境管理之
    正確性。胡曉燕嗣於八十八年十二月二十八日因賣淫為警查獲，並於八十九年一
    月五日遣返大陸，復於八十九年一月三十一日以同一手段與甲○○（尚在本院審
    理中）辦理假結婚，於八十九年六月十五日再度以胡曉燕名義入境，又於八十九
    年九月二十六日因賣淫為警查獲，始查悉上情。
二、案經臺北市政府警察局中山分局報告臺灣臺北地方法院檢察署呈請臺灣高等法院
    檢察署移轉臺灣臺中地方法院檢察署檢察官偵查起訴。
    理  由
一、訊據被告乙○○固不否認與大陸女子「俞玲」（即胡曉燕）結婚並以探親名義為
    其申請入境之事實，但矢口否認有公訴人所指假結婚，以使胡曉燕來台賣淫之犯
    行，辯稱：伊於八十五年間在福州任保齡球館經理時即認識俞玲，雙方經交往後
    才結婚的，認識的時候大家都叫她「小魚兒」，是進一步交往之後才知道她叫俞
    玲，結婚時在大陸請了二、三桌，但在臺灣沒有請客。伊有拿三萬元的人民幣給
    俞玲的父母，俞玲來台二天知道伊沒有錢之後就跑掉了，但是伊當時沒有報警云
    云。惟查：前開有關被告乙○○如何與化名「俞玲」的大陸女子胡曉燕假結婚，
    並言明胡曉燕抵臺後，須按月給付三萬元人頭丈夫費用予被告之事實，業據共犯
    胡曉燕於警訊及偵訊中供述甚詳，參以被告自承胡曉燕以「俞玲」之化名來台二
    日後即已離家，來台後雙方並未長期相處等情，足以推認其二人間應無仇隙，胡
    曉燕當無故意誣陷被告之可能，被告之辯解係臨訟之砌詞，不足採信。此外，並
    有內政部警政署入出境管理局九十一年一月四日（九一）境信昌字第０００二六
    一號函所附之大陸女子「俞玲」出入境紀錄、中華民國臺灣地區（補出）境申請
    書、中華民國臺灣地區旅行證、大陸地區人民進入臺灣地區旅行證申請書、大陸
    地區人民進入臺灣地區保證書、乙○○之戶籍謄本（以上均為影本）各一份與臺
    中市西屯區戶政事務所九十一年一月四日中市西屯戶字第００一二二號函所附之
    結婚登記申請書、結婚公證書、大陸婚姻登記核准文件（贛1999九婚字第一一二
    號）、財團法人海峽交流基金會八十八年九月十七日證明（八八）核字第二九三
    二二號、換領國民身分證申請書（以上均影本）各一份附卷可稽，本件事證明確
    ，被告之犯行堪以認定。
二、核被告乙○○所為，係犯臺灣地區與大陸地區人民關係條例第七十九條第一項、
    第十五條第一款之使大陸地區人民非法進入臺灣地區罪及刑法第二百十六條、第
    二百十四條之行使使公務員登載不實之文書罪。被告所犯使公務員於職務上所掌
    公文書登載不實之低度行為，各應為行使之高度行為所吸收，均不另論罪。又被
    告與化名「俞玲」之大陸女子胡曉燕間，就前述二罪間均互有犯意聯絡及行為分
    擔，均為共同正犯。其先後數次行使使公務員登載不實之文書行為，時間緊接，
    所犯構成要件相同，顯係基於概括犯意反覆為之，為連續犯，應依刑法第五十六
    條之規定以一罪論，並加重其刑。再者，被告所犯前述二罪間，有方法目的之牽
    連關係，為牽連犯，應依刑法第五十五條之規定，從較重之使大陸地區人民非法
    進入臺灣地區罪一罪處斷。爰審酌被告前無不良素行（此有臺灣臺中地方法院檢
    察署刑案查註紀錄表在卷可憑），渠犯罪之動機、目的僅係因貪圖小利而觸犯本
    罪，然犯罪之手段、所生危害非輕及其犯罪後之態度難認其心有悔悟等一切情狀
    ，量處如主文所示之刑。又按刑法第四十一條業於九十年一月十日修正公布，同
    年月十二日生效，修正後刑法第四十一條第一項前段規定「犯最重本刑為五年以
    下有期徒刑以下之刑之罪，而受六個月以下有期徒刑或拘役之宣告，因身體、教
    育、職業、家庭之關係或其他正當事由，執行顯有困難者，得以一元以上三元以
    下折算一日，易科罰金。」，與修正前刑法第四十一條規定「犯最重本刑為三年
    以下有期徒刑以下之刑之罪，而受六個月以下有期徒刑或拘役之宣告，因身體、
    教育、職業、家庭之關係，執行顯有困難者，得以一元以上三元以下折算一日，
    易科罰金。」不同。比較新舊法結果，以新法較有利於被告，爰依刑法第二條第
    一項前段規定，適用裁判時之法律即修正後刑法第四十一條第一項前段之規定，
    併予諭知易科罰金之折算標準。附表所示之物（均未扣案），分屬被告及共犯胡
    曉燕所有，供辦理大陸人民入境手續等犯罪所用之物，爰依刑法第三十八條第一
    項第二款之規定，宣告沒收。
三、公訴人就被告所犯臺灣地區與大陸地區人民關係條例第七十九條第一項、第十五
    條第一款之使大陸地區人民非法進入臺灣地區罪部分，於起訴法條雖未論及，惟
    起訴事實已記載明確，且與所犯行使使公務員登載不實之文書罪部分，具有方法
    目的之牽連犯裁判上一罪關係，本院自得併予審理，附此敘明。
據上論斷，應依刑事訴訟法第二百九十九條第一項前段，臺灣地區與大陸地區人民關
係條例第七十九條第一項、第十五條第一款，刑法第十一條前段、第二條第一項前段
、第二十八條、第二百十六條、第二百十四條、第五十五條、修正後刑法第四十一條
第一項前段、刑法第三十八條第一項第二款，罰金罰鍰提高標準條例第一條前段、第
二條，判決如主文。
中      華      民      國      九十一      年      三    月    十二    日
                                        法  官    陳  慧  珊
右正本證明與原本無異。
如不服本判決，應於送達後十日內向本院提出上訴狀 （須附繕本） ，上訴於台灣高等
法院台中分院。
                    書記官
中      華      民      國      九十一      年      三    月    十二    日
附    表：（均未扣案）
一、中華民國臺灣地區旅行證（八八入出字第六三六０三七五一號）。
二、結婚公證書、大陸婚姻登記核准文件（贛1999九婚字第一一二號）。
三、財團法人海峽交流基金會八十八年九月十七日證明（八八）核字第二九三二二號
    （正本仍由被告乙○○持有中，此由該證明蓋有「本影印本核與正本相符無訛」
    可知）。
【附錄論罪科刑法條】
臺灣地區與大陸地區人民關係條例第七十九條第一項：
違反第十五條第一款規定者，處五年以下有期徒刑、拘役或科或併科新臺幣五十萬元
以下罰金。
臺灣地區與大陸地區人民關係條例第十五條第一款：
左列行為不得為之：
一、使大陸地區人民非法進入臺灣地區。
刑法第二百十六條：
行使第二百十條至第二百十五條之文書者，依偽造、變造文書或登載不實事項或使登
載不實事項之規定處斷。
刑法第二百十四條：
明知為不實之事項，而使公務員登載於職務上所掌之公文書，足以生損害於公眾或他
人者，處三年以下有期徒刑、拘役或五百元以下罰金。
